【裁判字號】    88,交易,678
【裁判日期】    890121
【裁判案由】    過失致死
【裁判全文】
臺灣高雄地方法院刑事判決      八十八年度交易字第六七八號
    公  訴  人  臺灣高雄地方法院檢察署檢察官
    被      告  戊○○
    選任辯護人  洪條根
                周君強
右列被告因過失致死案件，經檢察官提起公訴（八十八年度偵字第二四○三五、二四
○七○號），本院判決如左：
    主  文
戊○○因過失致人於死，處有期徒刑貳年。
    事  實
一、戊○○考領有職業小型車駕駛執照，明知其應注意飲酒後其吐氣所含酒精成份超
    過每公升零點二五毫克以上者，不得駕車，緣其於民國八十八年九月六日中午十
    二時三十分許起至同日下午三時許止，與其同事在高雄縣大寮鄉○○路某麵攤服
    用酒類後，其視覺能力變差、運動反射神經遲鈍，以致判斷及注意能力均受嚴重
    影響，已不能安全駕駛動力交通工具，竟率而駕駛牌照號碼ＹＵ─四六七二號自
    用小客車（公共危險罪部分另由檢察官偵結聲請簡易判決處刑），嗣於同日下午
    五時許，沿高雄市前鎮區○○○路由南往北方向行駛，途經高雄市前鎮區○○○
    路聯勤總部二○五兵工廠北大門附近，自快車道右轉彎往慢車道行駛，在中山三
    路聯勤總部二○五兵工廠北大門前，本應注意行近工廠等公共場所出、入口時，
    均應減速慢行，作隨時停車之準備，亦應注意汽車在同一車道行駛時，除擬超越
    前車外，後車與前車之間應保持隨時可以煞停之距離，復以汽車行駛時，駕駛人
    應注意車前狀況，並隨時採取必要之安全措施，以避免危險之發生，況依當時天
    候陰，日間自然光線，有鋪裝快、慢車道，路面乾燥無缺陷，道路無障礙物，視
    距良好，且依其智識、能力亦無不能注意之情形，詎其飲酒後吐氣所含酒精成份
    至少已達每公升零點七八毫克（八十八年九月六日下午五時二十三分許測試）以
    上之狀態下，仍貿然駕駛上開自用小客車，因行近中山三路聯勤總部二○五兵工
    廠北大門前，疏未注意減速慢行，作隨時停車之準備，亦未注意與同一慢車道行
    駛之前車保持隨時可以煞停之距離，又未注意車前狀況，並隨時採取必要之閃避
    、煞停等安全措施，適有郭米子騎乘兩輪腳踏車亦沿中山三路慢車道由南向北方
    向在戊○○所駕駛之自用小客車前方行駛，遽遭戊○○之自用小客車右前保險桿
    及右前引擎蓋自其後撞及，以致郭米子彈起後而直接撞擊該自用小客車右前擋風
    玻璃，當場郭米子人車倒地，因此受有頭部外傷、顱骨（後枕骨部）粉碎骨折等
    重傷害，延至翌日上午十一時三十七分許傷重不治死亡。戊○○於肇事後，固留
    在事故現場對郭米子施作心肺復甦術（ＣＰＲ），惟高雄市政府警察局前鎮○○○○路派出所（下稱復興所）員警乙○○據報首先到場後，詢問在場圍觀之聯勤
    總部二○五兵工廠員工而得知戊○○乃本件車禍之自用小客車駕駛人，而戊○○
    係經隨後到場之復興所員警甲○○詢問後，戊○○始坦承其為肇事者。
二、案經高雄市政府警察局前鎮分局報請臺灣高雄地方法院檢察署檢察官偵查起訴。
    理  由
一、訊據被告戊○○對於右揭時、地發生車禍，並致使被害人郭米子死亡之事實均供
    承不諱，核與被害人之子丙○○及被害人之女丁○○分別於警訊及偵查相驗中指
    訴情節相符，並有高雄市○○○○○道路交通事故調查報告表暨事故現場圖乙紙
    、現場照片十八幀在卷可資佐證，且被害人係因本件車禍致頭部外傷、顱骨（後
    枕骨部）粉碎骨折傷重不治死亡，業經臺灣高雄地方法院檢察署檢察官督同法醫
    師相驗明確，有相驗屍體證明書、驗斷書、勘驗筆錄、相驗報告書及相驗照片二
    張（警卷）等在卷可憑。
二、按汽車駕駛人飲酒後其吐氣所含酒精成份超過每公升零點二五毫克以上者，不得
    駕車；行近工廠等公共場所出、入口時，均應減速慢行，作隨時停車之準備；汽
    車在同一車道行駛時，除擬超越前車外，後車與前車之間應保持隨時可以煞停之
    距離；汽車行駛時，駕駛人應注意車前狀駕駛人應注意車前狀況，並隨時採取必
    要之安全措施，道路交通安全規則第一百十四條第二款、第九十三條第一項第四
    款、第九十四條第一項及第九十四條第三項分別定有明文。被告既考領有職業小
    型車駕駛執照，對於前揭諸規定，自不得諉為不知，且此亦為被告應注意並能注
    意之事項。經查：（一）按刑法第一百八十五條之三規定所謂「不能安全駕駛」
    ，乃抽象危險犯，並不以發生具體危險為必要，對於呼氣酒精濃度已達每公升零
    點五五毫克（○．五五ＭＧ／Ｌ）以上，肇事率為一般正常人之十倍，認為已達
    不能安全駕車之標準，此業經法務部八十八年五月十八日法八八檢字第○○一六
    六九號函告週知，且按就醫學文獻所知，酒精對人體造成之影響，於呼氣時酒精
    濃度達每公升零點二五毫克即會輕度中毒，造成輕度協調功能降低，呼氣酒精濃
    度達每公升零點五毫克時屬輕到中度中毒症狀，出現反應較慢、感覺減低、影響
    駕駛之狀況，呼氣酒精濃度達每公升零點七五毫克時，呈思考改變、個性行為改
    變等中毒症狀；又飲酒後一小時許，其體內血液酒精濃度可達最高，此有分別有
    行政院國軍退除役官兵輔導委員會台北榮民總醫院八十八年八月五日（八八）北
    總內字第二六八六八號函文、臺灣高等法院八十八年十月二十六日（八八）院賓
    文廉字第一三四○七號函中檢附之臺北醫學院附設醫院精神科主任蔡尚穎「酒精
    對人體生理與行為之影響」一文可據。而本案被告肇事後經據報到場處理之警員
    測得被告吐氣酒精濃度為每公升零點七八毫克，有道路交通事故調查報告表及經
    被告簽名之序號︰二六一○號、案號︰一九六九號酒精測試條影本（警卷）可憑
    ，足見被告肇事時其吐氣酒精成份至少已達每公升零點七八毫克（八十八年九月
    六日下午五時二十三分許測試）以上之狀態下，其發生駕車肇事之危險性，已高
    出一般人甚多，依前揭說明，被告顯已達不能安全駕駛動力交通工具之情狀，足
    堪認定，仍貿然輕率駕駛上開自用小客車。（二）而依當時天候陰，日間自然光
    線，有鋪裝快、慢車道，路面乾燥無缺陷，道路無障礙物，視距良好，且依其智
    識、能力亦無不能注意之情形，於行經肇事路段慢車道時，因行近中山三路聯勤
    總部二○五兵工廠北大門前，竟疏未注意減速慢行，作隨時停車之準備，亦未注
    意與同一慢車道行駛之前車即被害人之兩輪腳踏車保持隨時可以煞停之距離，又
    未注意車前狀況，並隨時採取必要之閃避、煞停等安全措施，驟然自後猛烈追撞
    被害人之兩輪腳踏車，致其自用小客車右前保險桿、右前引擎蓋受損，並遺留有
    被害人血跡於右前保險桿上，以致被害人彈起後，直接撞擊該自用小客車右前方
    擋風玻璃，當場被害人人車倒地，其所騎乘之兩輪腳踏車後輪嚴重扭曲變形，此
    皆有上開道路交通事故調查報告表及現場照片足資佐參，致肇事使被害人受創死
    亡，其有過失，甚為明顯。又被害人因本件車禍死亡，與被告之過失行為間並有
    相當因果關係，是本案事證已臻明確，被告犯行堪以認定，應予依法論科。
三、本件被告戊○○服用酒類，不能安全駕駛動力交通工具而駕駛自用小客車肇事致
    人於死（公共危險罪部分另由檢察官偵結聲請簡易判決處刑，有本院八十八年度
    雄簡字第一四一九號刑事簡易判決可考），核其所為係犯刑法第二百七十六條第
    一項之過失致人於死罪。又被告酒醉駕車，因而致人死亡，應依道路交通管理處
    條例第八十六條第一項規定，加重其刑至二分之一。被告辯以︰伊主動招呼路人
    報警合乎自首要件云云，惟查，證人即首先到場處理之復興所員警乙○○到庭結
    證稱︰「我是第一個到現場的員警，到達時很多二○五工廠的員工告訴我，被告
    是本件肇事的車禍被告（應為自用小客車駕駛人）．．．．．．」等語；證人即
    復興所甲○○到庭證稱︰本件車禍是乙○○先到處理的，伊到現場時看見被告向
    被害人做人工呼吸，但被附近工廠員工制止，伊聽二○五兵工廠員工談話後，即
    問被告是否為肇事者，被告有承認等語，是被告於肇事後，固留在事故現場對被
    害人施作心肺復甦術（ＣＰＲ），惟俟經復興所員警乙○○首先到場後，詢問在
    場圍觀之聯勤總部二○五兵工廠員工而得知，被告乃本件車禍之自用小客車駕駛
    人，復經隨後到場之復興所員警甲○○詢問後，戊○○始坦承其為肇事者。職是
    之故，被告既無提出積極證據以實其說，徵諸上揭證人乙○○、甲○○之證詞，
    被告此部分所辯，殊無足採，被告於肇事後之前開行為，顯與刑法第六十二條規
    定之自首要件迥異，附此敘明。爰審酌被告既考領有職業小型車駕駛執照，則明
    知或無法諉為不知服用酒類後精神已達混惑不清晰之狀態，而發生車禍之機率，
    相較未飲用酒類者為高，詎仍為駕駛自用小客車，不啻對使用道路之他人已產生
    立即侵害之高度危險性，亦自陷於危險狀態中，嚴重侵害道路交通往來安全，且
    本件肇事原因又係出自被告完全責任，又被告於本院審理中固具狀陳稱︰伊願意
    將其半生（二十七年）奉獻國家所領有之新臺幣（下同）一百五十萬元之軍保退
    休金（見被告八十九年一月七日答辯狀），以及曾於八十八年九月十六日，將其
    所居住座落於高雄市前鎮區○○○路九六九巷二弄三號六樓之一之房地一筆向王
    張菊妹借款並設定一百六十萬元抵押權，欲作為賠償被害人家屬之準備（八十九
    年一月七日審判筆錄參照），惟按損害賠償，除法律另有規定或契約另有訂定外
    ，應以填補債權人所受損害及所失利益為限，民法第二百十六條第一項定有明文
    ，被告於肇事前，肇事之自用小客車係由新光產物保險股份有限公司承保強制汽
    車責任保險，並業已保險期間屆滿，另於肇事後，轉向統一產物保險股份有限公
    司投保汽車強制責任保險，以致肇事之自用小客車於本件車禍發生之際，並非被
    保險汽車，被害人家屬經向此二家產險公司查詢始知上情等情事，業據被害人家
    屬丙○○到庭指陳歷歷，且為被告所不否認，堪為信實，再者，被告於本院審理
    中坦承，伊乃中校階級退伍，退伍（八十四年間，有被告提出教育部獎狀及法務
    部戶役政連結作業系統─個人兵籍資料乙份為憑）時係領八成薪之月退休俸，非
    一次退領退休金，衡諸常情，被告既係中校階級退伍，服務軍旅二十七年，倘無
    每月固定工作收入，亦有半年一次領取之八成薪月退休俸，然被告迄今卻尚未與
    被害人達成民事上之和解，本院審酌上情，原應從重量刑，惟姑念及其於警訊、
    偵查及本院審理中坦承大部分犯行，態度尚可，其前未曾有不良犯罪紀錄，有本
    院被告全國前案紀錄表乙紙附卷足考等一切情狀，量處如主文所示之刑。
據上論斷，應依刑事訴訟法第二百九十九條第一項前段，道路交通管理處罰條例第八
十六條第一項、第二百七十六條第一項，罰金罰鍰提高標準條例第一條前段，判決如
主文。
本案經檢察官郭武義到庭執行職務。
中    華    民    國    八十九    年      一    月       二十一       日
                                      臺灣高雄地方法院交通法庭
                                          法  官    劉  定  安
右為正本，係照原本作成。
如不服本判決，應於送達後十日內，向本院提出上訴狀。
                                          書記官    李  文  記
中    華    民    國    八十九    年      一      月       二十五       日
（得上訴）
附錄本案論罪科刑法條全文：
刑法第二百七十六條第一項
因過失致人於死者，處二年以下有期徒刑、拘役或二千元以下罰金。
道路交通管理處罰條例第八十六條第一項
汽車駕駛人，無駕駛執照駕車、酒醉駕車、吸食毒品或迷幻藥駕車、行駛人行道或行
經行人穿越道不依規定讓行人優先通行，因而致人受傷或死亡，依法應負刑事責任者
，加重其刑至二分之一。


司法院資訊處製作；財團法人民間司法改革基金會備份。
